【裁判字號】    97,訴,166
【裁判日期】    971003
【裁判案由】    確認委任關係不存在
【裁判全文】
臺灣花蓮地方法院民事判決               97年度訴字第166號
原      告  甲○○
被      告  乙○○
上列當事人間請求確認委任關係不存在事件，本院判決如下：
    主  文
原告之訴駁回。
訴訟費用由原告負擔。
    事實及理由
一、原告起訴主張：
  (一)原告為財團法人花蓮縣花蓮港天宮（下簡稱港天宮）第7屆
    董事，符合港天宮捐助暨組織章程第6條「平常熱心宮務、
    服務已達3年以上，品行良好無不良紀錄」之規定，具有參
    加港天宮第8屆董事候選人資格。然因被告為港天宮第7屆董
    事長，未依港天宮捐助暨組織章程第6條規定，於董監事任
    期屆滿前3個月，召集董監事會，完成董監事改選，嗣迭經
    主管機關花縣政府履次發函通知被告辦理改選董監事選舉事
    宜，卻仍遭被告無故推延，遲未選舉港天宮第8屆董監事，
    致原告無法參與港天宮第8屆董監事選舉，亦無法被選任為
    港天宮第8屆董監事。
  (二)而港天宮第7屆董監事及董事長即被告之任期於民國94年8月
    31日已屆滿，則第7屆董監事及董事長即被告與港天宮間委
    任關係已不復存在，又縱第7屆董監事及董事長即被告並非
    任期屆滿即當然解任，然依行政院金融監督管理委員會主管
    財團法人監督管理要點第11點規定：「董事任期屆滿而不及
    改選時，延長其執行職務至改選董事就任時為止。但主管機
    關得依職權限期令其改選；屆期仍不改選者，自期限屆滿時
    ，當然解任。」，則第7屆董監事及董事長即被告既經主管
    機關花蓮縣政府於94年10月14日函令限期於收文後15日內召
    開董監事會進行第8屆董監事之選任，卻屆期仍不為改選，
    其任期自期限屆滿時當然解任。第7屆董監事及董事長即被
    告與港天宮之委任關係既不存在，自不因嗣後主管機關花蓮
    縣政府所召集之港天宮第8屆董監事選舉，經法院判決選舉
    無效，而回復第7屆董監事及董事長即被告職務。因此，前
    開第7屆董監事及董事長即被告與港天宮間委任關係存否之
    不安狀態，致原告無法參與港天宮第8屆董監事選舉並行使
    職權之私法上地位有受侵害之危險，且除去前開不安狀態，
    即得依非訟事件法第64條規定，由法院選任臨時董事召集董
    事會辦理第8屆董監事之選舉，原告自得參與港天宮第8屆董
    監事選舉，而有受確認判決之法律上利益，得以提起本件確
    認委任關不存在之訴。
  (三)並聲明：確認財團法人花蓮縣花蓮港天宮與被告間本於財團
    法人花蓮縣花蓮港天宮於90年9月1日第6屆董事會決議所選
    任乙○○為第7屆董事之委任關係自94年8月31日起即不存在
    。
二、本院之判斷
    本件原告主張其因被告與港天宮間委任關係存否之不安狀態
    ，致其參與港天宮第8屆董監事選舉並行使職權之私法上地
    位有受侵害之危險，故提起本件確認之訴，藉以排除此項危
    險，而具有提起確認判決之法律上利益等語。是本件首應審
    酌者為：(一)本件確認之訴當事人是否適格？(二)原告提起本件
    確認之訴有無確認利益存在？茲審酌如下：
  (一)本件確認之訴當事人不適格：
    按第三人起訴請求確認他人間之某法律關係存在或不存在，
    必須以該法律關係之雙方當事人為共同被告一同起訴，若僅
    以其中一方當事人為被告起訴者，即非適格之當事人（最高
    法院77年度台上字第141號、77年度台上字第1418號判決參
    照）。本件原告起訴請求確認被告與訴外人港天宮間之董事
    委任關係不存在，既未以該法律關係之雙方當事人即被告與
    港天宮為共同被告一同起訴，而僅列乙○○為被告，揆諸前
    開說明，本件確認之訴關於被告部分即屬當事人不適格。
  (二)原告提起本件確認之訴無確認利益存在：
    1.按確認法律關係成立或不成立之訴，非原告有即受確認判
      決之法律上利益者，不得提起之，民事訴訟法第247條定
      有明文。所謂即受確認判決之法律上利益，須因法律關係
      之存否不明確，致原告在私法上之地位有受侵害之危險，
      而此項危險得以對於被告之確認判決除去之者，始為存在
      ，最高法院著有42年度台上字第1031號判例可資參照。
    2.經查：港天宮捐助暨組織章程第6條規定：「本宮董監事
      於任期屆滿3個月前由董事長及董監事就具備左列之資格
      經現任董監事會審查通過，選舉結果遴選為下屆董監事：
      1.平常熱心本宮之宮務、服務已達3年以上者。2.品行良
      好，無不良紀錄者。前項經董監事會審查通過，報請主管
      機關核備後聘為下屆董監事候選人。」，第11條第2項規
      定：「董事長未於3個月期間內召開董事會或經董事3分之
      2以上認為必要以書面向董事長請求而董事長不為召開時
      ，得由5分之1董事向地方主管機關報備後自行召開。」，
      及第12條第2項規定：「董監事聯席會議之召集程序，準
      用第11條第2項之規定辦理。」，此有港天宮捐助暨組織
      章程附卷可稽，由上開章程規定可知，具有「1.平常熱心
      本宮之宮務、服務已達3年以上者。2.品行良好，無不良
      紀錄者。」之資格者，仍須經董監事會審查通過，始得報
      請主管機關核備，聘為下屆董監事候選人，參選董監事選
      舉。而董監事會原則上由董事長召集，董事長不為召集時
      ，則由5分之1董事向地方主管機關報備後，亦得自行召開
      ，進而依前揭章程第6條規定，進行董監事候選人資格審
      查，並改選董監事，易言之，董監事候選人資格之取得係
      由董監事會所決定，而非港天宮董事長1人即被告決定，
      而港天宮董事長即被告亦非唯一具有董監事會召集權之人
      ，因此，原告對被告提起確認被告與港天宮委任關係不存
      在之訴，其判決之效力無從使原告當然取得港天宮第8屆
      董事候選人之資格，則其主張參與港天宮第8屆董事選舉
      並行使職權之私法上地位之危險即無從以本件確認判決除
      去，自難認原告有即受確認判決之法律上利益。再者，原
      告所謂有被選為港天宮之董監事候選人，參與第8屆董監
      事選舉之期待可能性，並非其對港天宮之權利，自非法律
      上之利益，益徵原告訴請確認被告與港天宮間第7屆董事
      之委任關係不存在，並無即受確認判決之法律上利益。是
      原告主張倘經本院判決確認被告與港天宮間委任關係不存
      在，即得由法院選定臨時董事召開董事會辦理第8屆董監
      事選舉，而有確認利益等語，洵不足採。
  (三)綜上所述，本件確認之訴之當事人不適格，又原告主張其能
    否成為港天宮第8屆董監事候選人之私法上地位之危險，並
    無法藉本件確認判決除去，且前開候選人資格之取得僅係一
    期待可能性，而非法律上之利益，原告自無即受確認判決之
    法律上之利益，從而，原告提起本件確認之訴，請求確認財
    團法人花蓮縣花蓮港天宮與被告間本於財團法人花蓮縣花蓮
    港天宮於90年9月1日第6屆董事會決議所選任被告為第7屆董
    事之委任關係自94年8月31日起即不存在，在法律上顯無理
    由，依民事訴訟法第249條第2項之規定，爰不經言詞辯論，
    逕以判決駁回之。
三、訴訟費用負擔之依據：依民事訴訟法第78條。
中    華    民    國    97    年    10    月    3     日
                        台灣花蓮地方法院民事庭
                            法      官  陳燁真
上列為正本係照原本作成。
如不服本判決，應於送達後20日內，向本院提出上訴狀並表明上
訴理由，如於本判決宣示後送達前提起上訴者，應於判決送達後
20日內補提上訴理由書(須附繕本)。
中    華    民    國    97    年    10    月    6     日
                            法院書記官  王心怡


司法院資訊處製作；財團法人民間司法改革基金會備份。
